【裁判字號】    91,上易,1552
【裁判日期】    920115
【裁判案由】    家庭暴力防治法
【裁判全文】
臺灣高等法院高雄分院刑事判決                  九十一年度上易字第一五五二號
    上  訴  人  臺灣屏東地方法院檢察署檢察官
    被      告  甲○○  男民.
右上訴人因被告違反家庭暴力防治法案件，不服台灣屏東地方法院九十一年度易字第
八六八號中華民國九十一年十月十一日第一審判決（起訴案號：台灣屏東地方法院檢
察署九十一年度偵字第二五七四號），提起上訴（移送併辦案號：台灣屏東地方法院
檢察署九十一年度偵字第五五四七號），本院判決如左：
    主  文
原判決撤銷。
甲○○連續違反法院依家庭暴力防治法第十三條所為禁止實施家庭暴力行為之裁定，
處有期徒刑陸月，如易科罰金，以佰元折算壹日。緩刑年，緩刑期內付保護管束
。甲○○於緩刑付保護管束期間內，禁止對乙○○實施身體或精神上不法侵害等家庭
暴力行為及禁止對乙○○為直接或間接之騷擾行為。
    事  實
一、甲○○係乙○○之子，二人間具有家庭暴力防治法第三條第三款所定之家庭成員
    關係。甲○○前經原審法院認其於民國九十年九月三十日上午十時許，在屏東市
    大鵬里立業巷十九之二號，毆打其母親乙○○；復於同年十二月十二日凌晨零時
    二十分許，在乙○○位於屏東市大鵬里負責巷三十六號住處，毀損該處紗門及門
    鎖，且辱罵及恐嚇乙○○，而發生家庭暴力行為，經原審法院於九十年十二月二
    十日及九十一年一月三十一日，分別依家庭暴力防治法第十五條及同法第十三條
    規定，以九十年度暫家護字第三五五號民事暫時保護令及九十一年度家護字第一
    ○號民事通常保護令，裁定令甲○○不得對乙○○實施身體或精神上不法侵害之
    行為，亦不得直接或間接騷擾乙○○，及甲○○應遠離乙○○上揭住處至少二十
    公尺。保護令之有效期間為十個月，且上揭保護令經先後於九十年十二月二十五
    日、九十一年二月八日送達予甲○○收受。詎甲○○仍不確實遵守，基於違反保
    護令之概括犯意，先(一)於九十一年一月三十日二十一時三十分許，前往乙○○前
    述住處，要求乙○○開門未果，憤而以腳踹踢大門，並毀壞門外所擺設物品（毀
    損部分未據告訴），以對乙○○施騷擾及實施精神上不法之侵害，經乙○○報警
    後離去；(二)復於同年三月六日中午十二時五十分，酒後未經乙○○之同意，再度
    前往至乙○○上述住處，向其質問撲克牌放在何處，因乙○○回答不知情，甲○
    ○竟取出菜刀揚言自殺，而再度對乙○○實施精神上不法侵害行為，乙○○見狀
    將甲○○趕出門，甲○○心生不滿又以腳踢乙○○住處之大門；(三)又於九十一年
    五月四日十八時許，在乙○○位於屏東市大鵬里負責巷三十六號住處，邀友在該
    處暢飲，向其母譏諷「那有母親告自已兒子」云云。而連續違反原審法院依家庭
    暴力防治法第十三條及第十五條所為禁止其實施家庭暴力、直接或間接騷擾乙○
    ○及應遠離乙○○前開住處至少二十公尺之裁定。
二、案經屏東縣警察局屏東分局報請臺灣屏東地方法院檢察署檢察官偵查起訴及移送
    併案審理。
    理  由
一、被告甲○○雖未於本院審理時到庭，惟被告甲○○就事實欄「(一)(二)」部分，於原
    審審理時已直承無異，核與被害人乙○○於警訊及原審法院所述訴情節相符，就
    事實欄「(三)」部分，復據被害人乙○○於警訊指訴綦詳，被告應警方之通知後，
    拒不到案表示意見，有通知揭示於其門首之照片可證，並有原審法院九十年度暫
    家護字第三五五號民事暫時保護令及九十一年度家護字第一○號民事通常保護令
    附卷可稽，且被告先後於九十年十二月二十五日、九十一年二月八日收受上開保
    護令裁定正本之事實，除據被告自承無訛外，並有原審法院九十一年九月二十六
    日審判筆錄及送達證書附卷可稽。被告既明知上開民事暫時及通常保護令之內容
    ，竟酒後連續以腳踹踢大門、毀損物品，又譏諷騷擾被害人乙○○，並拿菜刀揚
    言自殺，又向其母譏諷那有母親告自已兒子等情，其行為顯然違反法院依家庭暴
    力防治法所核發之上述保護令甚明。本件事證明確，被告犯行，洵堪認定。
二、按聲請人於聲請通常保護令前聲請暫時保護令，其經法院准許核發者，視為已有
    通常保護令之聲請。暫時保護令自核發時起生效，於法院審理終結核發通常保護
    令或駁回聲請時失其效力。家庭暴力防治法第十五條第四項及第五項分別定有明
    文。原審法院九十年度暫家護字第三五五號民事暫時保護令及九十一年度家護字
    第一○號民事通常保護令，係依據家庭暴力防治法第十五條及同法十三條之規定
    所為之裁定，是被告甲○○違反上開暫時及通常保護令，核其所為係犯有家庭暴
    力防治法第五十條第一款、第二款與第四款之違反保護令罪。被告雖同時有違反
    同法條所規定之數款應處罰裁定內容，仍應認係違反一保護罪。又被告先後三次
    違反保護令之行為，時間緊接，所犯罪名相同，顯係基於概括之犯意為之，為連
    續犯，依刑法第五十六條之規定以一罪論，並加重其刑。檢察官雖僅就被告於九
    十一年三月六日以前之犯罪行為起訴，餘者未於起訴書中及，但連續犯為裁判
    上一罪，檢察官就犯罪事實一部起訴，依刑事訴訟法第二百六十七條規定，其效
    力及於全部，法院自屬有權全部審判。
三、原審為科刑之判決，固非無見，惟原判決對於屬起訴效力所及而未於起訴書中
    明之部分，不及審酌，自有未洽，檢察官上訴意旨指摘此部分不當，為有理由，
    且已由檢察官移送併辦，即屬無可維持，應由本院撤銷改判，爰審酌被告尚無重
    大不良素行，酒後屢次對於其母親施以精神上侵害，有失親子人倫間相處尊重、
    孝順之基礎，於原審法院裁定核發民事暫時及通常保護令後，不知予以遵守，又
    藉酒對被害人實施家庭暴力行為，無視法律之規定，惟念其犯後坦承犯行、被害
    人精神上所受騷擾之程度、被害人並表示原諒其行為，為促其母子和好如初等一
    切情狀，量處如主文所示之刑，並依法諭知如易科罰金以三百元折算一日之折算
    標準，以資懲儆。查被告未曾受有期徒刑以上刑之宣告，此有臺灣屏東地方法院
    檢察署刑案資料查註紀錄表及臺灣高等法院被告全國前案紀錄表各一紙附卷可查
    ，經此刑之宣告後，應知警惕而無再犯之虞，並審酌母子間相處情形，本院認暫
    不執行其刑為適當，亦仍如原審予以宣告緩刑三年，以啟自新。次查，違反家庭
    保護令罪而受緩刑之宣告者，依家庭暴力防治法第三十條第一項之規定，在緩刑
    期內應付保護管束，爰併為緩刑期內付保護管束之諭知。另原審法院九十一度家
    護字第一○號民事通常保護令，其有效期間為十個月，有該保護令在卷可查。而
    自九十一年一月三十一日裁定該保護令後，今已期滿，為求被害人不再受有被告
    實施家庭暴力行為之危險，爰依家庭暴力防治法第三十條第二項第一款、第三款
    之規定，諭知被告在緩刑付保護管束期間內，禁止對乙○○實施身體精神上不法
    侵害等家庭暴力行為，及禁止對乙○○為直接或間接之騷擾行為，以資兼顧。
四、被告經合法傳喚，無正當理由不到庭，爰不待其陳述逕行判決。
據上論斷，應依刑事訴訟法第三百六十九條第一項前段、第三百七十一條、第三百六
十四條，家庭暴力防治法第五十條第一款、第二款、第四款、第三十條第一項、第二
項第一款、第三款，刑法第十一條前段、第五十六條、第四十一條第一項前段、第七
十四條第一款，罰金罰鍰提高標準條例第二條，判決如主文。
本案經檢察官陳新慶到庭執行職務。
中    華    民    國      九十二      年      一      月     十五   日
                              臺灣高等法院高雄分院刑事第四庭
                                  審判長法官  蕭權閔
                                        法官  陳吉雄
                法官  陳啟造
右正本證明與原本無異。
不得上訴。
                                  法院書記官  白蘭
中    華    民    國      九十二      年      一      月    十五    日
附錄：
本件論罪科刑法條：
家庭暴力防治法第五十條第一項第一、二、四款
違反法院依第十三條、第十五條所為之下列裁定者，為本法所稱之違反保
護令罪，處三年以下有期徒刑、拘役或科或併科新台幣十萬元以下罰金︰
一  禁止實施家庭暴力行為。
二  禁止直接或間接騷擾、接觸、通話或其他連絡行為。
三  命遷出住居所。
四  遠離住居所、工作場所、學校或其他特定場所。
五  命完成加害人處遇計畫：戒癮治療、精神治療、心理輔導或其他治療
    、輔導。


司法院資訊處製作；財團法人民間司法改革基金會備份。
